【裁判字號】    96,上,241
【裁判日期】    970325
【裁判案由】    確認代工工資債權存在
【裁判全文】
臺灣高等法院臺南分院民事判決  96年度上字第241號
上  訴  人  乙○○
            丙○○
上列二人共同
訴訟代理人  蔡淑文  律師
被 上 訴人  永豐餘工業用紙股份有限公司
                    設台北市○○○路○段51號12樓
法定代理人  戊○○  住同上
訴訟代理人  丁○○  住同上
            甲○○  住同上
上列當事人間請求確認代工工資債權存在事件，上訴人對於中華
民國96年11月5日臺灣雲林地方法院第一審判決（96年度訴字第
207號）提起上訴，本院於97年3月11日言詞辯論終結，判決如下
：
    主  文
原判決廢棄。
確認第三人萬有紙廠股份有限公司對被上訴人在新台幣伍佰萬元
之部分有代工工資債權存在。
第一、二審訴訟費用由被上訴人負擔。
    事實及理由
一、按確認法律關係之訴，非原告有即受確認判決之法律上利益
    者，不得提起之，民事訴訟法第247條第1項前段定有明文。
    又所謂即受確認判決之法律上利益，係指法律關係之存否不
    明確，致其私法上地位有受侵害之危險，而此項危險得以對
    於被告之確認判決除去之者而言（最高法院42年度台上字第
    1031號判例參照）。查本件上訴人依強制執行法第115條第1
    項、第119條第1項、第120條第2項規定提起確認債權存在之
    訴，訴請確認萬有紙廠股份有限公司（下稱萬有公司）對被
    上訴人在新台幣（下同）500萬元之部分有代工工資債權存
    在。而代工契約迄今存在，固屬萬有公司與上訴人間之法律
    關係，惟因該債權是否存在，影響原審執行法院是否依強制
    執行法第120條第3項規定，撤銷上訴人與萬有公司間強制執
    行事件所為禁止萬有公司向被上訴人收取代工工資權或為其
    他處分，上訴人對萬有公司之債權將無法受償等情，致被上
    訴人之私法上地位有受侵害之危險，而此項危險得以確認判
    決除去之，應認上訴人所提本件確認之訴有即受確認判決之
    法律上利益，應予准許，合先敘明。
二、本件上訴人主張：
(一)、訴外人萬有公司因積欠上訴人租金債權3,783,352元，經法
    院判決確定，上訴人聲請原審民事執行處強制執行在案，嗣
    查知萬有公司對於被上訴人每月有五千多萬元之代工工資債
    權，經聲請執行法院對於被上訴人之代工工資債權核發扣押
    命令，被上訴人具狀聲明異議，主張萬有公司向被上訴人購
    買代工產品而需支出貨款，萬有公司對於被上訴人並無多餘
    之代工工資債權可供執行，惟上訴人認萬有公司對於被上訴
    人之代工工資債權在民國（下同）96年1、2、3月份時分別
    為50,194,455元、58,583,085元及50,466,954元，而此代工
    契約至今繼續存在，故上訴人認被上訴人聲明異議否認萬有
    公司對其有代工工資債權顯有不實。依強制執行法第115條
    第1項、第119條第1項、第120條第2項規定，上訴人自得對
    被上訴人提起本件確認債權存在之訴訟。又被上訴人既對執
    行法院所發之扣押命令聲明異議，上訴人倘未為起訴之證明
    ，則聲請就萬有公司對被上訴人之代工工資債權強制執行之
    扣押命令即有被聲請撤銷之危險，對萬有公司之債權即無法
    受償，是上訴人提起本件確認之訴即有受確認判決之法律上
    利益。
(二)、原審法院雖認定萬有公司對被上訴人之代工工資債權是屬於
    繼續性給付之債權，但認為96年5月9日雲院96隆執己字第77
    43號執行命令，係依據強制執行法第115條而非第115條之1
    ，故效力僅及於扣押時已發生之債權，惟上開認事用法顯有
    嚴重違誤。蓋按強制執行法第115條係規定對第三人金錢債
    權應發扣押命令。第115條之1係規定強制執行者若為繼續性
    給付之債權，效力及於扣押後增加之給付，兩者並非排斥。
    依115條發給扣押命令，扣押命令之效力如何，端視受扣押
    之債權是否繼續性，不因執行命令是否具明強制執行法第11
    5條之1而有所不同，此由司法院台廳字第268號函及94年度
    台上字第75號判決意旨可稽，原判決竟曲解，誤以為原執行
    命令未援據115條之1，即謂不生115條之1效果，顯有嚴重違
    誤。又代工債權之基礎法律關係為「委託代工合約書」於95
    年12月成立，且本於此法律關係，自96年元月起迄96年12月
    31日止繼續發生債權，為被上訴人所不否認，則本件之代工
    工資債權自屬強制執行法第115條之1所規定「薪資或其他繼
    續性給付之債權」。再者依上訴人具狀聲請強制執行時，係
    陳明萬有公司於96年1、2、3月有代工債權，並未限定假扣
    押之範圍，且執行法院之扣押命令主旨亦係載「債務人萬有
    紙廠股份有限公司對第三人永豐餘工業用…之代工債權，自
    文到之日起有如說明(一)所示範圍予以扣押（註95年度訴字第
    396號判決）禁止債務人向第三人收取…」，顯見該執行命
    令亦未指定扣押範圍為1、2、3月之代工債權。原判決一方
    面認為有指定範圍，一方面又認為效力及於5月16日之前，
    昧於事理，且自相矛盾。
(三)、上訴人之租金債權係萬有公司積欠廠房土地租金而來，與被
    上訴人之出售原料之債權，就債權之性質而言，被上訴人之
    債權並無優先性（註：況據悉被上訴人為擔保債權就萬有公
    司之機器並已設定抵押權），故本案首要探究係債權之公平
    受償，萬有公司之代工債權，是否於扣押後，能獨厚被上訴
    人永豐餘公司，由被上訴人逕自抵銷？又96年5月17日迄6月
    份萬有公司之代工債權逾500萬元，依民法第340條不能抵銷
    ，蓋如前所述，假扣押命令效力除96年5月16日已生之代工
    債權，尚包括96年5月16日之後基於同一代工契約發生之繼
    續性給付。再者依民法第340條之反面解釋，扣押後始對其
    債權人取得之債權不得抵銷。則96年5月16日後發生之代工
    債權，不得抵銷。又96年5月份萬有公司之代工債權，被上
    訴人於原審提出之萬有公司代工應收應付明細表所載為69,
    740,185元，96年5月1日迄16日為多少？96年5月17日迄5月
    31日又為多少？攸關扣押債權數額，於原審法官曾命萬有公
    司之謝復業（財務經理）提出，惟未見提出，自不能謂5月
    17日後均無債權存在。況依被上訴人於原審所提出之萬有代
    工應收應付明細表96年6月份之代工加工費為「54,515,732
    元」，並經證人謝復業證述在卷，則縱96年5月16日之前之
    假扣押債權與債務應抵銷而不存在，則96年6月份之債權為
    假扣押命令效力所及，亦已逾500萬元。
(四)、依被上訴人97年元月23日之書狀提出之「萬有公司截至96年
    5月31日止應收應付永豐餘公司款項明細」，5月份之應收、
    應付款項，係於次月（6月）由萬有與永豐餘對帳沖銷，則
    96年5月17日扣押命令生效日，萬有紙廠公司對被上訴人確
    有代工債權存在，永豐餘公司僅得就扣押日前（即17日前）
    之貨款債權與代工債權相抵。扣押日後所生之貨款債權即不
    得為抵銷，此為民法第340條明文規定，不能以當事人之特
    約或其他相反之約定而排除。另被上訴人抗辯5月17日經抵
    銷，萬有公司對被上訴人並無債權存在，故查封效力不及於
    其後，此顯有重大誤會。蓋薪資、租金、利息等繼續性之給
    付，效力除及於扣押時已存在之債權，尚包括同一繼續之法
    律關係而發生者，舉例查封薪資，查封當日薪資若已領取（
    或扣抵），但仍有僱佣關係存在，查封效力仍及於繼續發生
    之薪資。反之亦然，被上訴人與萬有公司於96年5月17日，
    代工契約關係仍繼續中，縱當日經抵銷，萬有公司對被上訴
    人無代工工資，惟於執行債權範圍內，效力及繼續發生之代
    工工資，被上訴人舉銀行帳戶現金等非繼續性債權之查封，
    比附援引顯失當。且被上訴人既自認5月17日繼續發生之代
    工債權逾500萬元，則本件確認之訴顯有理由。
(五)、本件扣押命令於96年5月16日送達被上訴人，並生查封之效
    力。查封之效力依強制執行法第115條之1之規定及於扣押後
    應受及增加之給付，亦即96年5月16日迄6月之後之代工債權
    。第三人於查封後得主張抵銷者僅係扣押前已發生之債權，
    且依民法第340條之解釋及91年度台上字第696號判決意旨「
    債權經扣押後，債務人對債權人取得之債權，或債務人對債
    權人之債權於扣押後始屆清償期，且其清償期後於扣押之債
    權者，於經扣押時尚未成立，或未適於抵銷之狀態債務人自
    不得以之為抵銷。」，該案債權人扣押租金債權，承租人主
    張有押租金債權而行使抵銷權，依該案見解，6月17日扣押
    時7、8、9月租金債權尚未屆至清償期，未置於適於抵銷之
    狀態，不得與押租金債務抵銷。則上訴人於5月16日扣押5月
    16日之後之代工債權，該債權於扣押後始屆清償，被上訴人
    即不得抵銷之。且被上訴人既已自承5月16日扣押之後陸續
    發生之代工債權已逾500萬元，則5月16日之前成立，甚或5
    月16日之後發生之貨款債權，均不得與之抵銷。故本件扣押
    後之債權，即生查封效力，除符合民法第340條抵銷要件外
    ，有礙執行效果之行為，對債權人即上訴人不生效力。
(六)、按依民法第334條、第335條之規定，抵銷須互負之債務均屆
    清償期，且抵銷應以意思表示向他方為之。依萬有紙廠與被
    上訴人之原紙買賣合約第七條買賣貨款每月結算一次，於次
    月12月之前付現。亦即96年4月份之貨款，萬有紙廠之清償
    期為96年5月12日始屆清償期，96年5月之貨款，清償期則為
    96年6月12日，則96年5月16日扣押命令到達時，萬有公司已
    屆清償期之債務為96年4月份之貨款，不包括96年5月份之貨
    款。被上訴人於原審主張抵銷之債權均將96年5月份（含5月
    16日扣押後）之貨款債權8千餘萬元列入，顯與抵銷之要件
    不符。則被上訴人得主張者為96年4月前之貨款債權，依被
    上訴人之明細表，96年元月迄96年5月應付萬有公司之代工
    工資約為5億3千餘萬元，96年元月迄96年4月萬有公司應付
    且已屆清償期之貨款為4億8千餘萬元。則縱加以抵銷，仍有
    工資債權存在。況抵銷後以意思表示通知對造始生抵銷之效
    力，被上訴人僅向執行處聲明異議，究何時、何方式、向何
    人為之，均未見說明，亦難生抵銷之效力。
(七)、並聲明：(一)原判決廢棄。(二)確認第三人萬有公司對被上訴人
    在新台幣5,000,000元之部份有代工工資債權存在。
三、被上訴人則以：
(一)、被上訴人於96年5月間接獲上訴人向原審聲請被上訴人對債
    務人萬有公司應給付之代工工資扣押命令。被上訴人雖與萬
    有公司間有代工關係，被上訴人委託萬有公司代工生產紙製
    品而需支付代工費，惟萬有公司亦向被上訴人購買代工產品
    而需支付貨款，被上訴人於96年5月17日收受扣押命令，經
    計算至96年5月17日為止，以被上訴人需給付給萬有公司之
    代工工資與萬有公司須給付給被上訴人之貨款相抵銷後，被
    上訴人對萬有公司之應收貨款尚有三千多萬元未收，故之後
    並無多餘之代工工資可供扣押，被上訴人即於96年5月18日
    具狀向執行法院聲明異議。而萬有公司係因本身營運需要而
    向被上訴人購買代工產品銷售而須支付貨款，由於萬有公司
    之資力不足，被上訴人基於債權之確保及充分清償之利益，
    主張以代工工資與貨款互抵，係合乎抵銷制度之公平及簡易
    ，應尊重被上訴人於本交易需受保護之當事人地位，因此萬
    有公司對被上訴人是否有代工工資債權可扣押，係以互抵後
    是否有代工工資餘額來認定方符合法律公平正義之原則。
(二)、本案上訴人聲請扣押系爭代工工資為一般金錢債權，由系爭
    扣押命令上可得知係依照強制執行法第115條第1項為之（即
    執行第三人之金錢債權），但第115條第1項之適用並不及於
    扣押後應受及增加之給付（繼續性之給付為強制執行法第11
    5條之1所規定），故系爭扣押命令之效力，係屬於一般金錢
    債權，僅及於扣押時存在之債權全部，上訴人主張及於被上
    訴人收受扣押命令之後（即96年5月17日之後）之繼續性給
    付，恐與法有違。又扣押命令對第三人所發生之拘束力，係
    禁止其再向債務人為積極之清償行為，然而本件被上訴人於
    接獲系爭扣押命令之前或之後從未有對萬有公司有任何清償
    之行為，則如何能生扣押之效果？本案之抵銷應早已建立在
    被上訴人與萬有公司間每月結算時互抵之意思表示（此乃雙
    方本於簽立該二份合約之真意），則每月能否扣得之代工工
    資，應視雙方結算後是否有多餘之代工工資可為請求，亦即
    萬有公司每月對被上訴人「實際上」並沒有所謂「繼續」收
    入之債權。
(三)、按民法第340條的規定係指受債權扣押命令之第三債務人，
    於被動債權被扣押後，始對其債權人取得債權者，自不得以
    其所取得之債權與受扣押之債權為抵銷，故必須先有債權已
    被扣押之實，第三債務人始不得主張抵銷。自被上訴人收到
    扣押命令迄今，一直都是萬有公司積欠被上訴人之貨款金額
    高於被上訴人須支付萬有公司的代工工資金額，從來沒有一
    個時間點是被上訴人有代工工資餘額須支付予萬有公司，亦
    即並無代工工資餘額可供扣押執行。民法第340條規定的立
    法意旨係避免第三債務人在債權遭到扣押後，對於債務人再
    創設取得其他債權而予以抵銷，消滅經扣押之債權，致影響
    債權人之權益，如是始能達扣押之目的。然而本件被上訴人
    與萬有公司間之原紙購買契約係簽訂於95年12月間，被上訴
    人並非在收到扣押命令後，始刻意對萬有公司取得債權，致
    影響上訴人之權益，被上訴人在收到扣押命令前已是萬有公
    司積欠貨款之債權人，收到扣押命令後仍為萬有公司之債權
    人，甚者，被上訴人對萬有公司迄今仍有高達6,424萬元之
    債權，故被上訴人就貨款債權與代工工資債務主張抵銷，並
    未因此而影響上訴人之權益，自無不當。
(四)、退萬步言，被上訴人在萬有公司最無資力之情況下（積欠員
    工數千萬元之薪資及各項費用），為了使萬有公司維持運轉
    而以本案之代工模式與萬有公司合作，使得萬有公司因為該
    代工得以按時發放薪資以外，並將其過去數年積欠員工之數
    千萬元薪資得以全數清償，使其三、四百位之員工在這最不
    景氣之環境中得以溫飽，而被上訴人基於對萬有公司及其員
    工工作權之確保，於接獲本案之執行命令後，並未因此即停
    止委託萬有公司代工，仍堅持與萬有公司維持代工關係至雙
    方合約到期（96年12月31日），而犧牲被上訴人本身之權益
    ，造成目前萬有公司迄今仍積欠被上訴人高達新台幣6,424
    萬元之款項。蓋法律之最終目的係為實現正義及保護善良，
    倘因本案之代工費得為強制執行，則法律保護善意第三人之
    法理何在？
(五)、另上訴人引用之裁判94年度台上字第75號為工程款案例，該
    案指出扣押命令到達前，其中部分工程款債權已經讓與，且
    工程款債權有另案債權人扣押，已發生之工程款債權是否足
    以清償各扣押命令等情形；與本案被上訴人與萬有公司間，
    雙方是經互抵後是否有剩餘可供扣押之代工工資不同。再者
    ，上訴人所引用之91年度台上字第696號裁判，查該案係為
    強制執行法第115條之1所指有繼續性收入之租金債權，而本
    案系爭扣押命令為依照強制執行法第115條第1項所核發，且
    該案債權亦在扣押命令後而尚未發生，而本案並非於接獲扣
    押命令後始創設之新債權。故本案實與上訴人所引用之案例
    不符。
(六)、上訴人依照原審法院95年度訴字第396號判決聲請本案之執
    行，惟上訴人向原審法院聲請執行時，係以萬有公司應分別
    給付上訴人1,821,066元、1,962,286元（合計3,783,352元
    ）及利息，就每月租金之給付並未見上訴人有何請求（觀系
    爭扣押命令、上訴人於原審之起訴狀、民事爭點整理狀即明
    ），今上訴人卻於上訴理由狀中將萬有公司每月應給付之租
    金28,262元之請求加入，累計金額達到450餘萬元，顯有可
    議之處。又系爭扣押命令原審法院並未指定扣押範圍於96年
    1、2、3月之代工債權，原審法院僅就上訴人自己所提出之
    96年1、2、3月代工費發票說明，而上訴人之理由狀竟指摘
    原判決指定該範圍（96年1、2、3月）之扣押金額，顯有誤
    認之處。
(七)、並聲明：(一)上訴駁回。(二)訴訟費用由上訴人負擔。
四、兩造不爭執之事項如下：
(一)、上訴人二人對訴外人即債務人萬有公司提起清償債務等訴訟
    ，經原審以95年度訴字第396號判決萬有公司應給付上訴人
    乙○○1,821,066元，及其中1,585,549元自95年7月8日起至
    清償日止，按年息百分之五計算之利息；債務人萬有公司應
    給付上訴人丙○○1,962,286元，及其中1,726,769元自95年
    8月8日起至清償日止，按年息百分之五計算之利息；債務人
    萬有公司應自96年4月11日起至兩造租賃契約終止之日止，
    按月給付上訴人乙○○、丙○○各28,262元確定。
(二)、上訴人持上開民事判決及確定證明書向原審民事執行處聲請
    強制執行萬有公司對被上訴人之代工工資債權，執行案號為
    96 年度執字第7743號，被上訴人於96年5月16日收受原審96
    年雲院隆96執己字第7743號扣押命令，並於96年5月18日對
    原審於96年5月9日以雲院隆96執己字第7743號所發之執行命
    令聲明異議。
(三)、第三人萬有公司（受告知訴訟人）與被上訴人於95年12月1
    日簽定「委託代工合約書」，於96年1、2、3月萬有公司對
    被上訴人分別有50,194,455元、58,583,085元、50,466,954
    元之債權。
(四)、被上訴人與萬有公司於95年12月1日另訂立原紙買賣合約書
    ，由萬有公司向被上訴人購買部分其代工產品自用或販售。
(五)、96年5月16日到6月12日萬有公司對於被上訴人代工債權超過
    500萬元。
五、兩造爭執之事項如下；
(一)、被上訴人於96年5月16日收到執行法院扣押命令時，萬有公
    司對被上訴人是否仍有500萬元之代工工資債權存在？
(二)、被上訴人是否得以96年5月16日扣押命令到達被上訴人時以
    其對於萬有公司之貨款與萬有公司對其之代工工資債權主張
    抵銷？若可，抵銷後萬有公司對被上訴人在96年5月16日時
    是否尚有代工工資債權存在？
(三)、萬有公司對被上訴人之代工工資債權是否屬於繼續性給付之
    債權？
(四)、如為繼續性給付之債權，則原審96年5月9日雲院隆96執己字
    第7743號執行命令係依據強制執行法第115條第1項規定僅就
    執行萬有公司在被上訴人之一般金錢債權，抑係依第115條
    之1規定包括被上訴人收受扣押命令後之繼續性給付？
(五)、若係依據強制執行法第115條之1規定而發扣押命令，則被上
    訴人可否以其於96年5月17日以後對萬有公司取得之貨款債
    權主張與萬有公司於96年5月17日以後對其取得之代工工資
    債權抵銷？
(六)、被上訴人是否符合民法第334條、340條規定之抵銷要件，抵
    銷債權額度多少，是否已產生抵銷效力？
六、本院之判斷：
(一)、上訴人主張萬有公司對於被上訴人應有工資債權可資請求，
    惟為被上訴人以萬有公司亦向被上訴人購買代工產品而須支
    付貨款經計算後並無多餘之代工工資可供扣押等語否認之。
    經查被上訴人所提出之「永豐餘工業用紙股份有限公司萬有
    代工應收應付明細表」之記載（見原審卷第41頁），被上訴
    人於96年5月對萬有公司應收之款為83,976,291元，而應給
    付之款為69,740,185元，扣除萬有公司匯入之2千萬元後，
    結算之結果，萬有公司尚積欠被上訴人7,058,092元 (不包
    括概估已製成品應收金額）；而96年6月應收之款為72,161,
    382元，應付之款為54,515,732元，扣除萬有公司匯入之1千
    萬元後，萬有公司尚積欠被上訴人14,703,742元（此乃累計
    金額且不包括概估已製成品應收金額）；上開代工應收應付
    明細表（見原審卷第47頁）記載之金額正確，亦經萬有公司
    之財務經理謝復業於原審到庭結證無誤（見原審卷第36頁）
    ，自堪信為真實。是依上開明細表所示，萬有公司於96年5
    月對被上訴人之代工工資債權為69,740,185元，96年6月萬
    有公司對被上訴人之代工工資債權為54,515,732元堪以認定
    。
(二)、所謂「繼續性給付」債權，乃指債之內容，非一次之給付可
    完結，而是繼續的實現，一為固有的繼續性契約，諸如僱傭
    、合夥、租賃、使用借貸及寄託等均是，一為繼續性供給契
    約，其與固有繼續性契約之不同，在於其之繼續性，係依當
    事人之意思於契約中訂定之，即當事人約定一方於一定或不
    定期限內，向他方繼續供給定量或不定量之一定種類品質之
    物，而由他方按一定之標準支付價金之契約，不必限於一定
    之給付期限或給付額，祗須繼續給付之基本關係在社會通念
    （依經濟觀點）同一即可。此種類型契約具有四個特色：(1)
    單一契約(2)定期或不定期(3)給付之範圍與各個供給之時間，
    得自始確定或依買受人之需要決定之(4)當事人自始欠缺分期
    履行一個數量上自始業已確定給付之認識，屬於此類契約者
    ，諸如瓦斯、自來水、報紙或鮮乳等之供給是。本件上訴人
    主張萬有公司對被上訴人代工債權係繼續性給付之債權，惟
    經被上訴人否認。卷查被上訴人與萬有公司之代工債權係基
    於96年12月雙方所簽訂之委託代工合約書（見原審卷第48-5
    1頁），依該合約書第15條（合約期限）規定，該代工合約
    期限自96年1月1日起至96年12月31日止，而雙方合意之委託
    代工模式為被上訴人供給材料並支付代工費委託萬有公司製
    造商品，萬有公司提供設備及人力於萬有公司之工廠為被上
    訴人代工製造商品，並於工作完成時將製成之產品交付被上
    訴人（見該合約第1條規定），可知該合約性質上乃係執行
    債務人萬有公司與第三人即被上訴人公司就有關委託基本權
    利義務之約定。又上開委託代工合約書所約定之供給數量及
    交貨期限，係繫於雙方每月依照市場供需狀況協商決定，並
    非一次之給付可完結，且萬有公司應根據被上訴人公司需求
    安排生產計畫，揆諸前揭說明，其性質自應屬繼續性債之關
    係無訛，是被上訴人辯稱本件並非繼續性債權之關係云云，
    自不可採。
(三)、按債務人對於第三人之金錢債權為執行時，執行法院應發扣
    押命令禁止債務人收取或為其他處分，並禁止第三人向債務
    人清償。又對於薪資或其他繼續性給付之債權所為強制執行
    ，於債權人之債權額及強制執行費用額之範圍內，其效力及
    於扣押後應受及增加之給付。強制執行法第115條第1項、第
    115條之1第1項定有明文。而扣押命令原應對扣押命令生效
    時存在之債權，始生扣押之效力，是薪資等繼續給付之債權
    發生在扣押命令送達後者，原非扣押命令效力之所及，惟此
    等繼續性給付之債權為可期待繼續反複之給付，為減少執行
    法院按期發扣押命令之煩，強制執行法於85年修正時，增列
    第115條之1第1項，規定對於薪資或其他繼續性給付之債權
    所為強制執行，於債權人之債權額及強制執行費用額之範圍
    內，其效力及於扣押後應受及增加之給付。本院認為債權人
    聲請執行法院執行債務人對第三人債權，而該債權係可期待
    第三人繼續反複給付之債權時，如須債權人按期聲請，執行
    法院始分別核發扣押命令，顯然苛責已取得執行名義債權人
    應隨時注意聲請執行，並增加執行法院核發扣押命令之煩，
    且容易使債務人將扣押命令生效後所生債權處分而達脫產目
    的，強制執行法既增訂第115條之1第1項規定，對繼續性給
    付債權扣押命令效力擴張至扣押後應受及增加之給付，是經
    執行法院發給扣押命令後，第三人即不得對債務人為清償，
    且就繼續性給付之債權其扣押之效力及於扣押後應受及增加
    之給付，債務人亦不得向第三人收取或為其他處分。經查原
    審執行法院依據上訴人於96年5月7日之民事陳報暨聲請狀中
    主張「債務人對於第三人永豐餘工業用紙股份有限公司查有
    代工工資款項債權，如附件，96年1月、2月、3月分別為50,
    194,455元、58,583,085元、50,466,954元，代工費發票三
    紙，爰據此再次聲請將債務人對於第三人永豐餘工業用紙股
    份有限公司之債權予以扣押，並准由債權人收取」而發原審
    96年5月9日雲院隆96執己字第7743號之執行命令觀之，該執
    行命令乃命萬有公司對第三人即被上訴人公司之代工工資債
    權，自扣押命令到達即96年5月16日時起在上訴人對萬有公
    司上開之債權範圍內予以扣押，有原審96年度執字第7743號
    執行命令附卷可參，承上所述，萬有公司對於被上訴人之代
    工工資債權屬繼續性債權，雖執行法院上開執行命令以強制
    執行法第115條為依據，然債權人之債權既未獲完全滿足，
    則於債權餘額範圍內，依前揭說明，系爭代工工資債權仍得
    受扣押命令所及。故原審96年5月9日雲院隆96執己字第7743
    號執行命令仍得包括被上訴人收受扣押命令後之繼續性給付
    之代工工資債權。被上訴人以強制執行法第115條第1項扣押
    命令之效力僅及於扣押時存在之債權，並不及於扣押命令後
    之繼續性給付等語，應無理由。
(四)、按二人互負債務而給付之種類相同，並屆清償期者，為免交
    互給付之繁累，基於公平與利益之平衡原則，除有禁止抵銷
    者外，自得由一方為抵銷之意思表示，消滅相互間之債務。
    又依民法第340條規定之反面解釋，受債權扣押命令之第三
    債務人，於扣押前已取得對其債權人之債權，該第三人即依
    強制執行法第115條之2第1項規定，雖禁止其向債務人清償
    ，惟其本得行使之抵銷權亦不因此而受影響，故自得以其債
    權與受扣押之債權為抵銷。本件被上訴人於96年5月16日收
    到法院之扣押命令，為兩造所不爭執，並有原審96年度執字
    第7743號附卷可稽，是於被上訴人收受扣押命令之前其主張
    以其對萬有公司所取得之債權抵銷應付予萬有公司之代工款
    ，應符合上開抵銷之要件。惟查萬有公司向被上訴人購買部
    分代工之原紙之買賣合約第7條規定，買賣貨款每月結算一
    次，於次月12月之前付現（見原審卷第28頁），亦即96年4
    月份之貨款，萬有公司之清償期為96年5月12日始屆清償期
    ，96年5月之貨款，清償期則為96年6月12日，是被上訴人於
    96年5月16日收受扣押命令時，萬有公司已屆清償期之債務
    為96年4月份之貨款，不包括96年5月份之貨款，是被上訴人
    得主張者為96年4月前之貨款債權，而依被上訴人於原審提
    出之明細表（見原審卷第41頁），96年元月迄96年4月應付
    萬有公司之代工工資約為366,664,379,元，96年元月迄96年
    4月萬有公司應付且已屆清償期之貨款為379,481,664元，故
    若以兩者加以抵銷，雖萬有公司尚積欠被上訴人貨款，惟雙
    方仍有96年5月16日之貨款及代工費尚未抵銷，退而言之，
    縱96年5月16日前萬有公司對被上訴人經抵銷後已無代工債
    權可得請求，然依被上訴人提出之「萬有公司截至96年5月
    31日止應收應付永豐餘公司款項明細」（見本院卷第58頁）
    ，5月份之應收、應付款項，係於次月（6月）由萬有公司與
    被上訴人公司對帳沖銷，則96年5月17日扣押命令生效日，
    萬有公司對被上訴人公司確有代工債權存在，故被上訴人雖
    得就扣押日前（即17日前）之貨款債權與代工債權相抵。惟
    如前所述，被上訴人與萬有公司於96年5月17日，代工契約
    關係仍繼續中，則系爭代工債權為繼續性給付之債權，本件
    扣押命令既業於96年5月16日送達被上訴人，則其查封之效
    力，依前揭說明及強制執行法第115條之1之規定應及於扣押
    後萬有公司應受及增加之代工工資債權，而96年5月16日到6
    月12日萬有公司對於被上訴人代工債權超過500萬元，為兩
    造所不爭執，被上訴人即第三債務人於受扣押命令後，對於
    強制執行程序中其所取得之債權則不得主張抵銷，是被上訴
    人主張其得以就96年5月17日以後對萬有公司取得之貨款債
    權與萬有公司於96年5月17日以後對其取得之代工工資債權
    抵銷等語，洵無可取。
七、綜上所述，被上訴人收受扣押命令後既不得行使抵銷權，而
    被上訴人既已自承5月16日（5月份之買賣貨款因每月結算一
    次，於次月12日之前付現（見原審卷第28頁合約書），收受
    原審扣押命令後萬有公司對其陸續發生之代工債權已逾500
    萬元（見本院卷第30頁），上訴人依強制執行法第120條第2
    項規定，對被上訴人提起本件確認訴訟，聲明確認萬有公司
    對於被上訴人在500萬元部分之代工工資債權存在，為有理
    由，應予准許。原審為上訴人敗訴之判決，即有未洽。上訴
    意旨指摘原判決不當，求予廢棄改判，為有理由。自應由本
    院予以廢棄改判，如主文第二項所示。
八、本件為判決基礎之事證已臻明確，本院經逐一審酌兩造歷審
    所提其餘攻擊、防禦方法及援用之證據，均與前開論斷結果
    無礙，爰不再一一論述，併此敘明。
九、據上論結，本件上訴為有理由，依民事訴訟法第450條、第
    78條，判決如主文。
中    華    民    國    97    年    3     月    25    日
                  民事  第四庭  審判長法  官  王惠一
                                      法  官  王浦傑
                                      法  官  蘇重信
上為正本係照原本作成。
如對本判決上訴，須於判決送達後20日內向本院提出上訴狀，未
表明上訴理由者，應於上訴後20日內，向本院提出理由書（須附
繕本）。依法須繳納裁判費並應委任律師為訴訟代理人，始得上
訴。
中    華    民    國    97    年    3     月    25    日
                                      書記官  黃文生
【附記】
民事訴訟法第466條之1：
(1)對於第二審判決上訴，上訴人應委任律師為訴訟代理人。但上
  訴人或其法定代理人具有律師資格者，不在此限。
(2)上訴人之配偶、三親等內之血親、二親等內之姻親，或上訴人
  為法人、中央或地方機關時，其所屬專任人員具有律師資格並
  經法院認為適當者，亦得為第三審訴訟代理人。
民事訴訟法第466條之2：
  上訴人無資力委任訴訟代理人者，得依訴訟救助之規定，聲請
  第三審法院為之選任律師為其訴訟代理人。


司法院資訊處製作；財團法人民間司法改革基金會備份。
